臺灣高雄地方法院民事判決　九十二年訴字第三五二八號
　　原　　　告　乙○○
　　訴訟代理人　衛佐邦律師
　　被　　　告　甲○○
　　訴訟代理人　吳建勛律師
　　　　　　　　游雪莉律師
　　　　　　　　張清雄律師
當事人間請求損害賠償事件，本院民國九十三年三月二十三日言詞辯論終結，判決如
下：
    主      文
被告應給付原告新台幣拾萬元及自民國九十三年二月六日起至清償日止，按年息百
分之五計算之利息。
原告其餘之訴駁回。
訴訟費用由被告負擔。
原告勝訴部分得假執行；但被告如以新台幣拾萬元為原告預供擔保後，得免為假執
行。
原告其餘假執行之聲請駁回。
    事實及理由
一、原告主張：被告與原告之夫陳宗勉係長庚醫院高雄分院同事，其明知陳宗勉係有
    配偶之人，竟於九十一年五月十一日與陳宗勉相約至屏東縣恆春鎮遊玩，且一起
    投宿「恆春小鎮旅館」，在該旅館一一０室內發生通姦行為一次而被判刑確定，
    侵害原告基於配偶關係之身分法益，致原告身心受創而需接受心理治療，受有支
    出醫療費用之損失新台幣（下同）一百九十八萬五千元及非財產上精神損害一百
    萬元，合計二百九十八萬五千元，爰依侵權行為法律關係，請求被告應如數給付
    及自起訴狀繕本送達翌日起至清償日止，按週年利率百分之五計算之利息；並願
    供擔保聲請宣告假執行。
二、被告則以：本件犯罪事實之認定，係以原告之夫陳宗勉、證人游玉春（原告之母
    ）及賴秋穎（原告之姐）為主要依據，但是否達於確信為真實程度及證詞有無瑕
    疵，仍待查。縱或屬實，然原告早即患有憂鬱症治療中，非本件所引起，其因此
    而支出之醫療費用部分，與本件無相當因果關係；何況，大多數支出非屬必要，
    又無憑據。且既一併請求精神慰撫金，則醫療費用部分顯屬重復主張，並過高等
    語置辯，爰請駁回原告之訴；如受不利益判決，願供擔保請准免為假執行。
三、法院判斷:
  (一)原告主張被告於九十一年五月十一日，與其夫陳宗勉二人相約至屏東縣恆春鎮遊
    玩，並一起投宿鎮內旅館發生通姦罪行一次之事實，已經本院九十二年度易字第
    一六三五號及台灣高等法院九十二年度上易字第一六二五號判決詳載如何採認證
    人陳宗勉、游玉春及及賴秋穎等證詞之理由，而量處被告有期徒刑二月確定在案
    ，有該二份刑事判決書附卷可查，足可信為真；本件被告再執其等之證詞是否達
    於確信及有無瑕疵，而為相同於刑事案件之抗辯，並無可採。
  (二)按因故意或過失，不法侵害他人之權利者，負損害賠償責任；數人共同不法侵害
    他人之權利者，連帶負損害賠償責任；不法侵害他人之身體、健康、名譽、自由
    、信用、隱私、貞操，或不法侵害其他人格法益而情節重大者，被害人雖非財產
    上之損害，亦得請求賠償相當之金額。前二項規定，於不法侵害他人基於父、母
    、子、女或配偶關係之身分法益而情節重大者，準用之，民法第一百八十四條第
    一項前段、第一百八十五條前段及第一百九十五條第一項前段、第三項分別定有
    明文。又婚姻係以男女雙方以終身共同生活為目的而組成之特別結合關係，夫妻
    應彼此尊重，互享並互負協力維持共同生活圓滿、安全及幸福之權利與義務，故
    夫妻之一方對於婚姻關係之圓滿，寓有人格利益，且此種關係對當事人具有重大
    利益，應受法律保護，具有權利效力。而夫妻互守誠實，係為確保其共同生活之
    圓滿安全及幸福之必要條件，故應解為配偶因婚姻契約而互負誠實之義務，配偶
    之一方行為不誠實，破壞共同生活之圓滿安全及幸福者，即為違反因婚姻契約之
    義務而侵害他方之權利，對於配偶之他方應構成侵權行為。本件被告明知陳宗勉
    係有配偶之人，竟與之通姦，二人均不法侵害原告基於配偶關係之身分法益而情
    節重大，故原告本於侵權行為法律關係，請求被告負損害賠償，於法有據。
  (三)關於請求醫療費用支出部分：查原告患有憂鬱症並接受治療，並非因本件被告犯
    行始起，此觀原告於前揭刑事案件偵查中寫給檢察官之信件提及「（丈夫陳宗勉
    ）曾約在三年前，趁我的輕鬱情緒發作之際，拋棄我與當時未滿歲之稚兒長達半
    年之久，留我獨自一人抱著憂鬱症，一邊要照顧孩子，一邊要獨自於各醫學中心
    精神門診穿梭，．．」等情（見附卷刑事偵查卷影本第四六頁）及前刑事案件第
    二審判決書第四頁第(四)段之理由所載可明，其來有自，實難證明與本件有相當因
    果關係；何況，心理治療之支出，亦與後述精神損失賠償請求權相當，再重復請
    求，顯無此理。以故，本部分請求一百九十八萬五千元，不能准許。
  (四)關於請求精神慰撫金部分：應斟酌兩造身分、地位、經濟狀況及加害程度等各種
    情形，俾為核定之依據。查，原告之夫陳宗勉為醫師，經濟狀況應佳，雖原告自
    承婚後已離日商藥品公司，惟其名下仍有土地及房屋各一筆、小客車兩輛（
    HYUNDAI與PEUGEOT），相較於被告僅有薪資所得，均見附卷稅務電子閘門財所得
    調件明細表可查，財力顯然寬裕甚多；而今陳宗勉已改過向善與原告和好，多少
    可疏解情緒，或有助於原告精神痛苦之減緩，衡之被告因一次之犯行有刑罰前科
    在案，對一女子而言遠非金錢可比，惟陳宗勉並未受刑罰等一切情狀，據以審酌
    原告所受精神痛苦程度，認其請求精神慰撫金一百萬元，尚嫌過高，應予酌減為
    三十萬元，方屬適當，逾此部分應駁回。
四、結論：原告主張被告與其夫陳宗勉之一次通姦行為，侵害其基於配偶關係之身分
    法益而情節重大，本於侵權行為法律關係，請求被告賠償精神慰撫金三十萬元，
    及自起訴狀繕本送達之翌日起即九十三年二月六日起至清償日止，按週年利率百
    分之五計算之利息，洵屬正當，應予准許；逾此金額之請求，即非有據，應予駁
    回。又兩造均陳明願供擔保，聲請宣告假執行，或免為假執行，經核原告勝訴部
    分未逾五十萬元，應依職權宣告假執行，且酌定被告應提供相當之擔保金額宣告
    之; 其餘假執行之聲請，因訴之駁回而失所依附，不予准許。
五、本件原告之訴，為一部有理由，一部無理由，依民事訴訟法第七十九條、第三百
    八十九條第一項第五款、第三百九十二條規定，判決如主文。
中　　　華　　　民　　　國　　九十三　　年　　　三　　　月　　三十一　　日
                  　　　　　　　　　　　　民事鳳山庭
~B法　　　官　藍家慶
正本係照原本作成。
如對本判決上訴，須於判決送達後廿日內向本院提出上訴狀。
中　　　華　　　民　　　國　　九十三　　年　　　四　　　月　　　五　  　日
~B法院書記官　鍾錦祥
